臺灣板橋地方法院刑事裁定　　　　　　　　　　　　　九十三年度聲判字第二二號
　　聲　請　人　甲○○
　　代　理　人　徐滄明律師
　　被　　　告　乙○○
　　　　　　　　丙○○
右列聲請人因被告等詐欺等案件，不服臺灣高等法院檢察署九十三年度上聲議字第九
三九號駁回再議之處分（原不起訴處分案號：臺灣板橋地方法院檢察署九十二年度偵
字第一二六一一號），聲請交付審判，本院裁定如左：
    主  文
聲請駁回。
    理  由
一、聲請意旨略以：被告丙○○意圖為自己不法所有，於民國八十九年間某日，向聲
    請人稱其所承包之彰濱汽車測試中心工程之工程款延滯撥款，需向聲請人甲○○
    借調新臺幣（下同）六百萬元周轉。被告丙○○為取信於聲請人，除開立同借款
    金額之支票外，更出示其所有之不動產以證明其資力，致聲請人不疑有它，如數
    交付借款金額六百萬元。嗣屆期經聲請人提示支票不獲兌現，被告丙○○仍隱瞞
    其無力清償之事實，另開立二百萬元及四百萬元之本票共二紙交付聲請人，言明
    一年後返還該筆借款，復經聲請人屆期提示本票仍不獲付款清償。經聲請人探查
    得知：被告丙○○為求脫產，早勾結知情之被告乙○○，將其所有之不動產以虛
    偽買賣之方式，無償過戶使被告乙○○取得所有權，實際上該房屋之貸款仍係由
    被告丙○○繳納，顯見係以虛偽登記之方式阻止聲請人取償，聲請人至此始知受
    騙，而提起告訴。惟原不起訴處分及駁回處分之意旨，均未詳酌上述諸節，遽為
    有利被告之認定，自難令聲請人甘服，爰依刑事訴訟法第二百五十八條之一規定
    ，聲請交付審判云云。
二、按告訴人不服上級法院檢察署檢察長或檢察總長認再議為無理由而駁回之處分者
    ，得於接受處分書後十日內委任律師提出理由狀，向該管第一審法院聲請交付審
    判；法院認為交付審判之聲請不合法或無理由者，應駁回之；刑事訴訟法第二百
    五十八條之一、第二百五十八條之三第二項前段，分別定有明文。
三、本件聲請人甲○○告訴被告丙○○、乙○○詐欺等案件，先經臺灣板橋地方法院
    檢察署檢察官偵查後認罪證不足，以九十二年度偵字第一二六一一號為不起訴處
    分在案；聲請人不服聲請再議，同因罪證不足，經臺灣高等法院檢察署檢察長以
    九十三年度上聲議字第九三九號處分書駁回之，此經本院依職權調取臺灣板橋地
    方法院檢察署九十二年度發查字第一四四二號、九十二年度偵字第一二六一一號
    、臺灣高等法院檢察署九十三年度上聲議字第九三九號等卷證、併上開處分書可
    稽。茲聲請人仍執前開情詞聲請交付審判云云，經查：
  (一)按刑法第三百三十九條第一項詐欺罪之成立，以意圖為自己或第三人不法之所有
    ，以詐術使人陷於錯誤，而將本人或第三人之物交付為要件，即詐欺罪之成立要
    件，必須行為人有施用詐術之行為始能成立。所謂以詐術使人交付，必須被詐欺
    人因其詐術而陷於錯誤，若其所用方法不能認為詐術，亦不致使人陷於錯誤，即
    不構成該罪，最高法院四十六年台上字第二六○號判例可資參照。換言之，須行
    為人主觀上有為自己或第三人不法所有之意圖，且客觀上亦有施用詐術，始能成
    罪，苟無積極證據足資證明行為人確有不法所有意圖並施用詐術，自不能認為成
    立詐欺罪。
  (二)本件被告丙○○因承包財團法人車輛研究中心之彰濱實驗室空調聯合承攬工程（
    下稱彰濱工程），因遭受「九二一」地震之影響，致其工程無法如期完竣，使工
    程款撥付不及而影響資金周轉，被告丙○○乃於八十九年十月中旬，向素有資金
    往來之舊友即聲請人甲○○商借六百萬元，被告丙○○並提供桃園縣蘆竹鄉○○○段六三五—一六、六三五—一三九及六三五—一四○號等三筆地號土地，並於
    八十九年十月二十四日設定最高額一千五百萬元之抵押，予聲請人所指定之案外
    人林啟賢，此分別有土地建築改良物抵押權設定契約書及前述三筆土地登記謄本
    影本在卷可憑（見九十二年度偵字第一二六一一號偵查卷第四十三頁至四十八頁
    ）。是被告丙○○既因工程延誤致其無法取得工程款，而陷於資金周轉困窘，乃
    如實告知聲請人以商借款項，並提供三筆土地，設定高達一千五百萬元之最高限
    額抵押權以資擔保，就被告丙○○借款之過程而言，就其資力現況、資金需求、
    以及所能提供之擔保，俱無隱瞞，已難認有何詐術之施用。
  (三)雖被告丙○○設定予林啟賢之抵押權，屬第二順位抵押權，第一順位抵押權係上
    海商業儲蓄銀行之七千萬元最高限額抵押權（見偵查卷第四十六頁土地登記謄本
    ），惟此乃聲請人於應允借款之際自行考量之節果，被告丙○○並無任何積極隱
    瞞之舉動。而聲請人於借款時，因考量認被告丙○○之信用、資力及所提供之擔
    保物，而決定貸與金錢，亦難認其有陷於錯誤之可言。雖八十九年之後，國內不
    動產市場景氣冷淡，可能使聲請人之第二順位抵押權有難以執行求償之虞。惟聲
    請人既係於八十九年應允借款之際，綜合考量被告丙○○之財務狀況、清償能力
    、財物擔保，並接受其所提供之三筆土地完成抵押設定，顯難認係因「錯誤」而
    交付借款財物。衡以交易常情，資金融通往來本有相當風險，被告丙○○既未施
    用詐術或提供錯誤資訊，聲請人係自行評估本件借貸之風險後，在其所能承擔之
    風險範圍內，決定借予金錢，縱屆期被告丙○○無法清償，亦不得反推被告丙○○於借款之時即有施用詐術之行為。
  (四)又聲請人另舉被告丙○○與被告乙○○以通謀虛偽之買賣行為，將被告丙○○所
    有位於臺北縣永和市○○街八十一號之不動產（即臺北縣永和市○○段三四二四
    號建號及同段一一一九、一二五三號地號）無償過戶予被告乙○○，指稱渠等之
    脫產行為乃在阻止聲請人取償，而認被告二人涉有偽造文書之犯行。然查：本件
    買賣行為係成立於八十八年十二月二十六日，並於八十九年二月十七日移轉登記
    予被告乙○○（見偵查卷第四十九、五十頁），而本件被告丙○○向聲請人借貸
    之時間為八十九年十月中旬，豈能謂被告丙○○係脫產以阻止聲請人取償？且被
    告等二人先後經檢察官隔離訊問，其等就係爭房屋買賣所繳交之頭期款金額、方
    式、地點、其後貸款繳納方式及貸款銀行等事項，供述內容均屬一致（見偵查卷
    第二十八反面及第二十九頁），益難憑聲請人片面指陳，遽論被告二人以通謀虛
    偽之意思表示締結買賣契約。
  (五)聲請人雖又請求調查被告乙○○銀行帳號所繳納之貸款究為何人所支付，以證明
    被告等之買賣行為為虛偽？惟據原檢察官所查：被告乙○○於八十九年購屋後，
    先向上海商業儲蓄銀行申請貸款六百零六萬元，後均於帳戶內備有相當餘額，供
    貸款銀行扣取放款本息，有被告乙○○存摺影本在卷為據（見偵查卷第五十二頁
    以下）；嗣被告乙○○於九十一年九月三十日轉向世華聯合商業銀行貸款，亦由
    其帳戶中按期繳扣本息（見偵查卷第五十四頁以下），檢察官既已上開證據調查
    並予考量，聲請人又聲請為重覆之調查，顯無必要。至於聲請人另聲請傳訊代書
    呂振欉，以證明被告二人出於通謀虛偽以完成買賣契約。惟被告二人，就本件買
    賣之過程、繳交金額、方式、地點、其後貸款繳納方式及貸款銀行等事項，均於
    檢察官隔離訊問時供述一致，業見論述如前，聲請人所聲請之證人呂振欉，僅足
    證明被告等委託其辦理土地登記之情形，尚不足證明被告間就買賣金額有無不同
    於書面記載之約定，是此部分證據之聲請自無理由。
四、綜上所述，本件並無積極證據足認被告等涉有詐欺、偽造文書之犯行。原偵查、
    再議程序均已詳查上開事證，因證據不足駁回在案，其認定並無違誤。今聲請人
    又據片面陳詞，恣指原處分不當而聲請交付審判，仍乏實證相佐，自無理由，揆
    以首揭說明，應予裁定駁回。
據上論斷，應依刑事訴訟法第二百五十八條之三第二項前段，裁定如主文。
中　　　華　　　民　　　國　　九十三　　年　　　六　　　月　　 三十 　　日
                                  臺灣板橋地方法院刑事第十庭
                                      審判長法  官    徐蘭萍
                                            法  官    彭全曄
                                            法  官    林漢強
右正本證明與原本無異。
本裁定不得抗告。
                                            書記官    黃大千
中　　　華　　　民　　　國　　九十三　　年　　　六　　　月　　 三十 　　日
